臺灣臺南地方法院民事判決　九十一年度小上字第二七號
　　上　訴　人　王統食品有限公司
　　法定代理人　乙○○
　　訴訟代理人　甲○○
　　法定代理人　丙○○
　　訴訟代理人　丁○○
右當事人間請求給付貨款事件，上訴人對於中華民國九十一年三月七日本院臺南簡易
庭九十一年度南小字第七一號第一審判決提起上訴，本院判決如左：
    主      文
原判決廢棄。
被上訴人在第一審小額之訴駁回。
第一、二審訴訟費用由被上訴人負擔。
    事      實
甲、上訴人方面：
  一、聲明：如主文所示。
  二、陳述：除與原判決記載相同者，茲引用之外，補稱：
    （一）原審認上訴人曾向被上訴人購買豆花，命上訴人應給付上訴人貨款新台幣
          （下同）四萬九千四百七十元，及自民國九十一年一月五日起至清償日止
          ，按年息百分之五計算之利息。但上訴人並未向上訴人購買任何產品，兩
          造間並無買賣關係存在。上訴人係從事貿易及休閒食品業務，並非刨冰店
          ，並無購買豆花等產品之必要。且依被上訴人於原審提出上訴人向其購買
          豆花之送貨單，載明客戶為崇德路老王，亦即設址與上訴人相同之「老王
          黑砂糖刨冰店」，該店負責人為甲○○，可見被上訴人並非售貨與上訴人
          ，故其提起本件訴訟顯無理由。
    （二）至被上訴人辯稱：先前交易時係由上訴人公司簽發支票以支付貨款，故為
          上訴人所買云云。上訴人對於曾簽發支票予被上訴人之事實，並不爭執，
          但並非向被上訴人買貨，係因當時老王黑砂糖刨冰店尚未成立，而該刨冰
          店負責人與上訴人公司之負責人為父女關係，營業場所又相近，故先由上
          訴人代為給付貨款，不得以此即認上訴人有向被上訴人購買貨品。
  三、證據：除援用第一審所提證據外，補提台南市稅捐稽徵處營業稅繳款書一件、
      出貨單八紙。
乙、被上訴人方面：
  一、聲明：求為判決：駁回上訴。
  二、陳述：除與原判決記載相同者，茲引用之外，補稱：
    （一）伊不否認出貨單上所記載之貨物，均為老王黑砂糖刨冰店所用之物，但當
          時與被上訴人交易時，係上訴人訴訟代理人持上訴人公司之名片與被上訴
          人接洽，之後付款也是由上訴人公司簽發支票，故認為買受人為上訴人。
    （二）至於其提出之出貨單，之所以記載「崇德路老王」或「老王創始黑砂糖」
          等字樣，是因為後來老王黑砂糖刨冰店成立，貨送到該處，會計小姐也知
          此事，才會在出貨單上註明崇德路老王。
三、證據：援用第一審所提證據，補提銷貨明細表、銷貨單及出貨單。
    理      由
一、按對於小額程序之第一審裁判，得上訴或抗告於管轄之地方法院，其上訴或抗告
    非以其違背法令為理由，不得為之，民事訴訟法第四百三十六條之二十四定有明
    文。所謂判決違背法令，除該判決有違背我國制頒之成文法律或與憲法、法律不
    相牴觸之有效命令外，如有違背成文法外之法則，如證據法則、論理法則或經驗
    法則等，亦該當之。而所謂證據法則，係指法院調查證據認定事實所應遵守之法
    則而言，如舉證責任分配錯誤、認定事實不憑證據或重要證據漏未斟酌等等，亦
    屬違背法令。本件被上訴人於原審主張上訴人向其訂購貨品，其業已依約交付貨
    物，但上訴人尚餘貨款四萬九千四百七十元未給付，故請求上訴人給付貨款等語
    ，並提出出貨單為證。然依其提出之出貨單載明受貨人為「崇德路老王」或「老
    王創始黑砂糖」，並非上訴人，顯然提出之上開物證與其主張之事實並不相符，
    而有違背證據法則之情。揆諸上開說明，自屬判決違背法令，上訴人據此提起本
    件上訴，於法尚無不合，合先敘明。
二、被上訴人起訴主張：上訴人於九十年七月十一日起至同年八月八日止，陸續向被
    上訴人訂購食品加工原料數批，共計四萬九千四百七十元，被上訴人業已如數交
    付貨物，並向上訴人請求給付貨款，然上訴人竟遲遲未清償，屢經被上訴人多次
    催討亦置之不理，爰提起本件訴訟等情。上訴人則以：兩造間並無買賣關係存在
    ，上訴人係從事貿易及休閒食品業務，並非刨冰店，並無購買豆花等產品之必要
    。係因老王黑砂糖刨冰店當時尚未成立，而該刨冰店負責人與上訴人公司之負責
    人為父女關係，營業場所又相近，故先由上訴人簽發支票代為給付貨款，之後老
    王黑砂糖刨冰店隨即成立，被上訴人亦已知悉，並將貨物改送老王黑砂糖刨冰店
    ，被上訴人應向老王黑砂糖刨冰店或該店負責人請求給付貨款，不得對上訴人請
    求等語置辯。
三、被上訴人主張上訴人於九十年七月至八間，陸續向其訂購豆花等原料，其業已依
    約交付，然上訴人竟拒不支付貨款，屢經催討，亦不獲清償等情，固提出銷貨明
    細表、銷貨單及出貨單為證。上訴人雖不否認上開單據之真正，然否認有向被上
    訴人訂購貨品，並以前開詞情置辯，是本件兩造之爭點在於被上訴人交易對象為
    何？經查：
    （一）被上訴人主張其係與上訴人交易乙節，雖提出銷貨明細表、銷貨單及出貨
          單為證。然其提出之出貨單係記載「崇德路老王」或「老王創始黑砂糖」
          ，並非上訴人。至於銷貨明細表及銷貨單雖記載上訴人公司，但上開單據
          均為被上訴人自行製作，上訴人既已否認有向被上訴人訂貨之事實，自難
          以上開銷售單即認被上訴人交易對象即為上訴人。
    （二）經本院詢問出貨單所記載「崇德路老王」或「老王創始黑砂糖」係指何人
          ？及上訴人公司所營事業為何？上訴人訴訟代理人甲○○答稱：伊就是老
          王，老王黑砂糖刨冰店為其開設，出貨單所載之物品或原料，亦是刨冰店
          要用的東西。至於上訴人公司是販賣休閒食品及從事貿易，並沒有賣豆花
          或刨冰等語，並提出台南市稅捐稽徵處營業稅繳款書為憑。而被上訴人亦
          不爭執上開事實，可信上訴人主張為真正。則被上訴人所出售之原料既為
          老王黑砂糖刨冰店所用，上情亦為被上訴人所明知，並將貨物送往老王黑
          砂糖刨冰店，應能認定被上訴人交易對象為老王黑砂糖刨冰店。
    （三）被上訴人雖陳述：甲○○與其交易時，係持上訴人公司之名片，付款時，
          也是由上訴人簽發支票，故交易對象確實為上訴人云云。惟債務之清償，
          不以本人清償為限，由第三人代為清償亦為法所許可。故上訴人雖曾簽發
　　　　　支票予被上訴人，仍不足以證明上訴人即為其交易之對象。至甲○○持有
　　　　　上訴人公司名片乙節，亦經其說明：因當時老王黑砂糖刨冰店尚未成立，
          而伊在上訴人公司幫忙，上訴人公司之負責人為其女兒，故伊名片上記載
          上訴人公司。伊當時是欲加盟被上訴人的黑砂糖刨冰店，才與被上訴人接
          洽，決定加盟後，公司還未成立，故由上訴人簽發支票代為給付貨款，之
          後刨冰店成立，被上訴人也知道。可見甲○○所持之名片雖記載任職上訴
          人公司，但與被上訴人接洽時業已表明要加盟之意思，則上訴人為登記有
          案之法人，自無再加盟可能，上訴人應能知悉其交易對象為甲○○個人才
          是。再由老王黑砂糖刨冰店成立後，被上訴人均記載送貨地點為老王黑砂
          糖刨冰店，更足見被上訴人亦知悉其交易對象為何人。自不能以老王黑砂
          糖刨冰店尚未成立，而記載上訴人為客戶，即認交易對象為上訴人，而置
          實際交易對象不論。故被上訴人上開主張，實不足採。
四、綜上所述，被上訴人雖主張兩造間有買賣關係存在，然經本院調查，被上訴人交
    易對象應為老王黑砂糖刨冰店即甲○○，並非上訴人，已如前述。則上訴人抗辯
　　其並非被上訴人交易對象，自屬可信。從而，被上訴人依據買賣之法律關係，請
　　求上訴人給付貨款四萬九千四百七十元，及自九十一年一月五日起至清償日止，
　　按年息百分之五計算之利息，為無理由，不應准許。原審判命上訴人如數給付，
　　並依職權為假執行之宣告，自有未洽。上訴意旨指摘原判決不當，求予廢棄改判
　　，為有理由，自應由本院予以廢棄，改判如主文第二項所示。
五、結論：本件上訴為有理由，依民事訴訟法第四百三十六條之三十二第二項、第四
    百五十條、第七十八條，判決如主文。
中　　　華　　　民　　　國　　九十一　　年　　　六　　　月　　 十四　　 日
                                臺灣臺南地方法院民事第三庭
~B審判長法　官　吳森豐
~B　　　法　官　張家瑛
~B　　　法　官　許蕙蘭
右正本證明與原本無異
本判決不得上訴。
中　　　華　　　民　　　國　　九十一　　年　　　六　　　月　　 十四　　 日
~B　　　法院書記官　張淑珍
